【裁判字號】    94,訴,4177
【裁判日期】    950511
【裁判案由】    強盜等
【裁判全文】
臺灣高雄地方法院刑事判決              94年度訴字第4177號
公  訴  人  臺灣高雄地方法院檢察署檢察官
被      告  甲○○
選任辯護人  吳建勛律師
            黃蘭英律師
            張清雄律師
上列被告因強盜案件，經檢察官提起公訴（94年度偵字第24123
號）及移送併辦（94年度偵字第28177號），本院判決如下：
    主  文
甲○○意圖為自己不法之所有，結夥三人以上攜帶兇器，以強暴
、脅迫至使不能抗拒，使人交付財物，處有期徒刑柒年陸月。
    事  實
一、緣甲○○、丁○○、許龍盛、陳耀慶、張健志、乙○○及己○○等人（丁○○、許龍盛、陳耀慶、張健志等四人，由檢
    察官另行偵辦），自民國94年7 月13日前數日，即輪流在位
    於高雄縣岡山鎮○○○路之GOGO釣蝦場辦公室內賭博，期間
    互有輸贏。嗣於94年7 月13日凌晨4 時許，因丁○○、陳耀
    慶、張健志、許龍盛等人懷疑乙○○有詐賭的情形，彼此發
    生爭執，乙○○遂起身欲離開釣蝦場，丁○○、許龍盛、陳
    耀慶及張健志等人見狀，經與甲○○聯絡後，旋即謀議將乙○○押往不知情之劉林奇所有位於高雄縣橋頭鄉○○路六合
    巷之鐵皮屋洽談賠償事宜，隨後其5 人即共同基於妨害自由
    之概括犯意聯絡，由丁○○、許龍盛、陳耀慶及張健志四人
    在釣蝦場門口包圍乙○○，喝令乙○○進入由許龍盛所駕駛
    之自小客車後座中間，由丁○○與張健志分坐乙○○兩側，
    並由丁○○在車內持該不明器物敲擊乙○○頭部，致乙○○
    心生畏懼而不敢抗拒，任令渠等將乙○○帶往上開鐵皮屋，
    而剝奪其行動自由。嗣於當日凌晨4 時30分許到達鐵皮屋後
    ，因乙○○堅稱沒有詐賭，丁○○、許龍盛、陳耀慶、張健
    志等人，即因此心生不滿，遂由許龍盛、陳耀慶、張健志等
    人，分持木製球棒、塑膠管及鐵管等物，共同出手毆打乙○○，並要求乙○○拿出30至50萬元解決此事。惟經乙○○與
    其妻聯絡後，仍無法立刻交付金錢，甲○○於得知後，遂於
    當日清晨5 時許，撥打電話與委託乙○○在GOGO釣蝦場賭博
    之己○○聯絡，告知乙○○涉有詐賭事宜，要求己○○前往
    GOGO釣蝦場處理此事，甲○○並於當日清晨6 時許，前往鐵
    皮屋內與丁○○、許龍盛、陳耀慶、張健志等四人會合，欲
    親自與乙○○及己○○等人洽談詐賭賠償事宜，期間甲○○
    並持玻璃杯及煙灰缸欲砸向乙○○頭部而未砸中。嗣己○○
    抵達GOGO釣蝦場，即由許龍盛及張健志引領前往鐵皮屋，欲
    解決乙○○涉有詐賭之賠償事宜。伺己○○於當日上午6時
    30分許抵達鐵皮屋後，行動自由亦遭被告與上開丁○○等人
    控制，甲○○等人並與乙○○及己○○二人洽談詐賭賠償事
    宜，惟於洽談期間，因乙○○堅決否認有詐賭行為，甲○○
    、丁○○、許龍盛、陳耀慶、張健志等人，明知乙○○先前
    已遭到毆打成傷，而己○○亦眼見乙○○頭部留有血漬，且
    其二人現均處於無法自由行動之情形，心中極度畏懼，竟共
    同意圖為自己不法之所有，基於加重強盜之犯意聯絡，由丁○○及陳耀慶二人，分持客觀上足以對人之生命、身體、安
    全構成威脅，足供兇器使用之鐵管、塑膠管、木棒等物毆打
    乙○○及己○○，致乙○○共受有左側尺股骨折、左膝撕裂
    傷、左上肢及背部多處挫傷淤青、頭部外傷、右腕挫傷等傷
    害（傷害部分業據撤回告訴），己○○則受有手臂受傷之傷
    害（未提出診斷證明書，未提出告訴），並利用行動自由現
    遭受控制之情形，由甲○○出言脅迫乙○○及己○○應連帶
    支付300 萬元，作為乙○○涉有詐賭之賠償，以此強暴、脅
    迫方式，至使乙○○、己○○不能抗拒而答應交付300 萬元
    。嗣甲○○等人見己○○身上帶有存摺，便由許龍盛及張健
    志二人將己○○帶往玉山銀行岡山分行取款，委由張健志先
    以己○○之提款卡至該分行外之提款機提領7 萬4 千元，並
    由許龍盛與己○○至該分行內將50萬元定存解約，嗣返回鐵
    皮屋後，己○○即將57萬元交付甲○○收執得手。而為確保
    乙○○及己○○會支付其餘之243 萬元，甲○○乃命乙○○
    簽發其為發票人，面額為100 萬元之本票一紙，並由己○○
    背書，及命己○○簽發其為發票人，面額為143 萬元之本票
    一紙，並由乙○○背書，待其二人簽發完成上開本票並將之
    交予甲○○後，始將乙○○及己○○二人帶回GOGO釣蝦場，
    任令其二人自行離去。而乙○○原以為到此為止，詎料乙○○又聽聞甲○○等人欲持本票向渠等追討，乙○○遂向警報
    案，由檢察官核發拘票拘提甲○○到案，始查知上情。
二、案經乙○○訴由內政部警政署刑事警察局報請臺灣高雄地方
    法院檢察署檢察官偵查起訴。
    理  由
壹、本案證據能力之審認
（一）按「被告以外之人於檢察事務官、司法警察官或司法警察
      調查中所為之陳述，與審判中不符時，其先前之陳述具有
      較可信之特別情況，且為證明犯罪事實存否所必要者，得
      為證據」，刑事訴訟法第159 條之2 訂有明文。查證人乙○○、己○○於司法警察調查中所為有關本案之陳述，雖
      均係審判外之陳述，然有關被告甲○○是否有妨害自由、
      傷害及強盜之犯行部分，與本院審理時證述情節有諸多不
      同，復有部分與其二人於偵查中之證詞有所歧異，經衡酌
      證人於警詢之際，離案發時間較近，身心猶懼，亟欲報案
      ，且未與被告及共犯等人洽談和解，未受不當外力干擾，
      不及思慮為他人脫罪，相較之下，渠等於警詢中之證詞均
      有較為可信之情況，均應得為證據。
（二）按被告以外之人於審判外之陳述，雖不符刑事訴訟法第
      159 條之至之4 等4 條之規定，然若當事人於審判程序中
      同意作為證據，法院審酌該言詞陳述或書面陳述作成時之
      情況，認為適當者，亦得為證據；又當事人、代理人或辯
      護人於法院調查證據時，知有刑事訴訟法第159 條第1 項
      不得為證據之情形，而未於言詞辯論終結前聲明異議者，
      視為有前項之同意，同法第159 條之5 定有明文。此立法
      意旨在於傳聞證據未經當事人之反對詰問予以核實，原則
      上先予排除。惟若當事人已放棄反對詰問權，於審判程序
      中表明同意該等傳聞證據可作為證據；或於言詞辯論終結
      前未聲明異議，基於尊重當事人對傳聞證據之處分權，及
      證據資料愈豐富，愈有助於真實發見之理念，且強化言詞
      辯論主義，使訴訟程序得以順暢進行，上開傳聞證據亦均
      具有證據能力。查本案丁○○、許龍盛、陳耀慶、張健志
      等，於具有被告以外之人書面陳述之性質者，均屬傳聞法
      則，惟經本院依法提示予以調查，檢察官及被告均對此未
      表示異議，且經本院審酌該書面作成時無違法情事，應適
      宜為本案之證據。
（三）按「被告以外之人於審判外之言詞或書面陳述，除法律有
      規定者外，不得作為證據」，刑事訴訟法第159 條第1項
      定有明文。本案證人丙○○○於警詢中之證詞，與其於本
      院所證述情節大致相同，且無刑事訴訟法第159 條之2 、
      第159 條之3 各款所定情事，依上開條文規定，依法不得
      作為證據。
貳、本院實體認定
一、訊據被告甲○○固坦承有於94年7 月13日早上6 時30分許，
    前往上開鐵皮屋，其後並有收受己○○所交付之現金57 萬
    元之事實，惟矢口否認有何上揭犯行，辯稱：伊只是出來幫
    忙處理乙○○涉及詐賭之事，是己○○及乙○○自己表示願
    意賠償300 萬元，伊當場只有收到57萬元，己○○及乙○○
    都沒有開本票，伊沒有妨害自由及強盜之犯行云云。經查：
（一）有關乙○○係於94年7 月13日凌晨4 時許，因丁○○、陳
      耀慶、張健志、許龍盛等人懷疑乙○○有詐賭的情形，伺
      乙○○欲離開釣蝦場之際，即由丁○○、許龍盛、陳耀慶
      及張健志四人在門口包圍乙○○，而令乙○○進入由許龍
      盛所駕駛之自小客車後座中間，由陳耀慶坐於駕駛座右側
      ，丁○○及張健志則分坐乙○○兩側，並由丁○○在車內
      持該不明器物敲擊乙○○頭部，致乙○○心生畏懼而不敢
      抗拒，任令渠等將乙○○帶往上開鐵皮屋，而剝奪乙○○
      行動自由。嗣到達鐵皮屋後，因乙○○堅稱沒有詐賭，遂
      先由許龍盛、陳耀慶、張健志等人，分持木製球棒、塑膠
      管及鐵管等物，共同出手毆打乙○○。而因乙○○無法當
      場解決，甲○○得知後，遂於當日清晨5 時許，撥打電話
      與委託乙○○在GOGO釣蝦場賭博之己○○聯絡，告知乙○○涉有詐賭事宜，要求己○○前往GOGO釣蝦場處理此事，
      甲○○並於當日清晨6 時許，前往鐵皮屋內與丁○○、許
      龍盛、陳耀慶、張健志等四人會合，欲親自與乙○○及己○○等人洽談詐賭賠償事宜，期間甲○○並持玻璃杯及煙
      灰缸欲砸向乙○○頭部而未砸中。待己○○抵達GOGO釣蝦
      場後，即由許龍盛及張健志引領其前往鐵皮屋，欲解決乙○○涉有詐賭之賠償事宜。伺己○○於當日上午6 時30分
      許抵達鐵皮屋後，其之行動即遭受甲○○等人控制，甲○○等人並與乙○○及己○○二人洽談詐賭賠償事宜，惟於
      洽談期間，因乙○○仍堅不承認詐賭，甲○○、丁○○、
      許龍盛、陳耀慶、張健志等人頓起貪念，明知乙○○先前
      已遭到毆打，己○○亦眼見乙○○頭部留有血漬，且其二
      人現均處於無法自由行動之情形，心中極度畏懼，乃先由
      丁○○及陳耀慶二人，分持鐵管、塑膠管、木棒等物，出
      手毆打乙○○及己○○，致乙○○共受有左側尺股骨折、
      左膝撕裂傷、左上肢及背部多處挫傷淤青、頭部外傷、右
      腕挫傷等傷害、己○○則受有手臂受傷之傷害，再由甲○○出言脅迫乙○○及己○○共同連帶支付300 萬元，作為
      乙○○涉有詐賭事宜之賠償，至使乙○○、己○○不能抗
      拒而答應賠償300 萬元，並由甲○○命許龍盛及張健志二
      人將己○○帶往玉山銀行岡山分行取款，由張健志持己○○之提款卡至該分行外之提款機提領7 萬4 千元，由許龍
      盛與己○○至該分行內將50萬元定存解約，嗣返回鐵皮屋
      後，由己○○將57萬元交付甲○○收執，並由乙○○為發
      票人，簽發面額為1 百萬元之本票一紙，並由己○○背書
      ，及命己○○簽發其為發票人，面額為143 萬元之本票一
      紙，並由乙○○背書，待其二人簽發完成上開本票並將之
      交予甲○○後，始將乙○○及己○○二人帶回GOGO釣蝦場
      ，任令其二人自行離去等事實，業據被害人即證人乙○○
      及己○○二人分別指述如下：
  １、證人乙○○先於警詢中陳稱：伊是在94年7 月13日凌晨4
      點半左右，在釣蝦場門口遭丁○○等人強迫上車，伺到達
      鐵皮屋後，即遭到許龍盛、陳耀慶、張健志等人出手毆打
      ，伊因而承認詐賭，嗣經該等人士聯絡甲○○抵達鐵皮屋
      後，己○○亦經由甲○○通知而前來鐵皮屋，伊與己○○
      又遭到毆打，隨後即在渠等要求下，伊與己○○乃同意交
      付新台幣300 萬元作為賠償，己○○並遭強押外出提領57
      萬元交予甲○○，復由伊與己○○分別開立金額143 萬及
      100 萬之本票，並相互背書於上，始遭釋放等語（詳見94
      偵字第24123 號第15-18 、24-26 頁）。
  ２、證人乙○○於偵查中證稱；伊是在94年7 月13日凌晨4 點
      半左右，在釣蝦場門口遭丁○○等人強迫上車，到達鐵皮
      屋後，即遭到許龍盛、陳耀慶、張健志等人出手毆打，伊
      因而承認詐賭，嗣經該等人士聯絡甲○○抵達鐵皮屋後，
      己○○亦經由甲○○通知而前來鐵皮屋，伊與己○○又遭
      到毆打，隨後即在渠等要求下，由己○○外出提領57萬元
      交予甲○○，復由伊與己○○開立金額143 萬及100 萬之
      本票，並由其背書於上，始遭釋放等語（詳見94偵字第24
      123 號第69-71 頁）。
  ３、證人乙○○於本院審理中證稱；伊當時因受到丁○○等人
      脅迫而坐上該等人士所駕駛之車輛，伺到達鐵皮屋後，就
      遭到許龍盛、陳耀慶、張健志等人出手毆打，伊有打電話
      要丙○○○籌措金錢，伊當時認為沒有付錢就沒有辦法離
      開。其後該等人士聯絡甲○○抵達鐵皮屋，己○○亦經由
      甲○○通知而前來鐵皮屋，伊與己○○即在渠等要求下，
      由己○○外出提領57萬元交予甲○○，並由伊有自任發票
      人，簽發面額為100 萬元之本票一紙，而由己○○背書，
      己○○亦有自任發票人，簽發面額為143 萬元之本票一紙
      ，並由伊背書等語（詳見本院卷第133-154 頁）。
  ４、證人己○○於警詢中陳稱：伊是在94年7 月13日上午經甲○○通知乙○○涉有詐賭事宜，伊就前往釣蝦場後經由兩
      個年輕人帶伊前往鐵皮屋，到了鐵皮屋後，就看到乙○○
      已經頭破血流，之後甲○○等人表示乙○○有詐賭，但是
      他們沒有抓到，而乙○○也沒有承認，在談論過程中，丁○○有持鐵棒毆打伊，致伊手部受傷，後來甲○○等人因
      見伊身上帶有存摺，遂指派其中二人，將伊帶往玉山銀行
      岡山分行，而因其行動自由已遭受控制，乃不得不將提款
      卡交由丁○○提領7 萬4 千元，由伊自行提領解約之定期
      存款50萬元，並全數交予甲○○收受，惟因甲○○要求伊
      與乙○○要共同賠償300 萬元，所以就在交付57萬元後，
      伊與乙○○又遭強迫簽下本票，其中一張是143 萬，由伊
      負責，另一張是100 萬，由乙○○負責等語（詳見94偵字
      第24123 號第42-45 頁）。
  ５、證人己○○於偵查中證稱：伊是在94年7 月13日上午經甲○○通知乙○○涉有詐賭事宜，伊前往釣蝦場經由兩個人
      帶伊往鐵皮屋，伊到了鐵皮屋後，就看到甲○○、丁○○
      、陳耀慶及乙○○，甲○○等人即表示乙○○有詐賭，丁○○及陳耀慶二人就分持鐵管、塑膠管等物，毆打乙○○
      ，伊也有被打到手，之後乙○○就要求伊幫忙處理先前積
      欠甲○○之款項，伊才跟兩個人去領款57萬元給甲○○，
      之後甲○○認為有乙○○有詐賭，所以就要伊簽發本票，
      由乙○○背書，其中一張是143 萬，另一張是100 萬等語
      （詳見94偵字第24123 號第72-73 頁）。
  ６、證人己○○於本院審理中證稱：伊在鐵皮屋內有看到丁○○及陳耀慶二人分持鐵管、塑膠管等物毆打乙○○，伊有
      被打到手，之後乙○○就要求伊幫忙處理先前積欠甲○○
      之款項，伊有前往玉山銀行提領57萬元給甲○○作為賠償
      ，伊和乙○○簽發本票，但金額已經忘記等語（詳見本院
      卷第179-188 頁）。
  ７、衡諸證人乙○○及己○○與被告等人本無冤仇，本應無無
      故陷害被告等人之虞，且乙○○於報案時，係捨棄住所轄
      區內之警察局，而遠向內政部刑事警察局南部打擊犯罪中
      心報案，堪認乙○○於警詢中陳稱畏懼被告等人之情應非
      虛假。復觀諸證人乙○○上開證詞，對其如何遭到丁○○
      等人剝奪行動自由及毆打並簽發本票等事實，先後所述大
      致相同。雖就本票簽發內容之細節部分略有歧異，然此業
      經證人乙○○於本院審理時明確證述當時簽發本票之內容
      ，是該些微歧異之處，自不影響其證詞之真實性。另證人
      己○○對其有於案發當日前往銀行提領現金及簽發本票予
      甲○○一事，亦迭次指述在卷。兩者互核相符，足見渠等
      上開證詞均應為真。至於己○○交付予被告之現金究為57
      萬4 千元抑或57萬元，兩者雖有不同，然此僅為細節事項
      ，證人記憶可能模糊，惟因被告一再供稱僅有57萬元，而
      證人己○○自身陳述亦有矛盾，是基於罪疑為輕原則，應
      認被告係僅取得己○○所交付之57萬元。
（二）證人乙○○被毆打後，受有左側尺股骨折、左膝撕裂傷、
      左上肢及背部多處挫傷淤青、頭部外傷、右腕挫傷等傷害
      多處傷害，經送醫開刀住院8 天始行出院及證人己○○確
      有於案發當日前往銀行提領現金57萬4 千元等事實，則分
      別有國軍左營醫院附設民眾診療服務處94年8 月5 日診斷
      證明書及己○○玉山銀行存摺各1 份及提款機提領翻拍照
      片2 幀附卷可稽。是參酌證人乙○○上開所受到之傷害如
      此嚴重，及其證述遭被告等人共同持鐵器、木棒毆打各情
      ，足認上開證人乙○○所指述受有被告等人持鐵棒、木棒
      等器物毆打成傷及證人己○○所言有提領新台幣57萬4 千
      元等事，均堪採信。
（三）上開乙○○及己○○有前往鐵皮屋，乙○○並在鐵皮屋內
      遭到毆打，其後己○○即在許龍盛及張健志之陪同下，前
      往銀行提錢給甲○○等事實，同據共犯丁○○於警詢中供
      稱：伊有於當日與乙○○一同前往鐵皮屋，當時有毆打乙○○，之後張健志及許龍盛有陪己○○去提領57萬元，並
      全數交予甲○○等語（詳見94偵字第24123 號第28-31 頁
      ）；共犯許龍盛於警詢中供稱：伊有於當日與乙○○一同
      前往鐵皮屋，當時是丁○○及陳耀慶和乙○○互毆，之後
      伊有陪己○○去提領57萬元，並全數交予甲○○等語（詳
      見94偵字第28177 號第228-33頁）；共犯張健志於警詢中
      供稱：伊有於當日與乙○○一同前往鐵皮屋，當時有毆打
      乙○○，之後伊有陪己○○去提領57萬元，並全數交予甲○○等語（詳見94偵字第24123 號第35-39 頁），更見被
      告於案發當時確有在場，並由部分共犯持兇器毆打乙○○
      及與己○○一同前往提領金錢後，將57萬元交付予甲○○
      收執之情，應非子虛。
（四）乙○○之妻丙○○○於在94年7 月13日當天清晨5 時20分
      許，有接到乙○○打來的電話，表示因為賭博被而被人抓
      走，要伊趕快籌錢30-50 萬，該些人也有用乙○○的電話
      恐嚇伊，但是伊說現在沒有辦法籌錢，之後大概在下午3
      點許，乙○○才回到家裡，當時傷勢很嚴重，滿頭是血，
      所以就將乙○○送醫開刀住院8 天，乙○○事後有向伊表
      示，伊和另一個被害人被強迫要拿出300 萬元，另一個被
      害人當天被抓去銀行提領57萬元，不足的部分是簽本票，
      一張100 萬，一張143 萬等事實，業據證人吳李麗觀於先
      後於偵查及本院審理時證述明確（詳見94偵字第2412 3
      號第71-72 頁；本院卷第156-159 頁），核與證人乙○○
      及己○○上開證述情節大致相符，益徵上述乙○○及己○○所述遭到控制行動自由及脅迫提領現金57萬元與簽發本
      票之事為真。
（五）雖共犯丁○○、許龍盛、陳耀慶、張健志等人均供稱：沒
      有妨害乙○○及己○○之行動自由云云。惟渠等為共犯結
      構，且分別有參與各部犯行，本非無為己或為共犯卸責之
      動機。復參諸證人乙○○一再否認有何詐賭情形，並受到
      如此嚴重之傷害，豈有欣然接受高達300 萬賠償之理，渠
      等所述與常情有所違背。相較之下，顯以證人己○○及乙○○上開證述情節較為可採，是渠等證詞均不足為有利於
      被告之認定。
（六）另證人乙○○於偵查中及本院審理時，有部分證詞提及：
      伊係自願前往鐵皮屋，且其與被告間有60萬之借款關係，
      是伊要己○○幫忙還款，伊簽發本票是要賠償給其他小弟
      ，且本票被告已經當場撕掉云云；證人己○○於偵查中時
      有部分證詞提及：伊是自願與被告一同前往待在鐵皮屋，
      行動自由沒有受到控制，伊是自願去領錢幫忙償還乙○○
      積欠被告之借款，當時有簽發本票，但事後幾天，經乙○○去協調，本票已經撕掉云云。觀其二人上開證詞，有關
      乙○○是否積欠被告借款一事，即與渠等先前所述有所差
      異，並與被告於本院審理時供稱代為保管金錢一事相左（
      詳見本院卷第12頁），復與被告本院審理時所供係賠償詐
      賭金額一事歧異（詳見本院卷第246 頁）；而對於所開立
      之本票是否已經當場撕毀一事，除與渠等先前所述有所不
      同外，彼此間亦有矛盾之情。是衡諸證人乙○○及己○○
      於本件案發後，均有與被告等人洽談和解事宜，而渠等於
      偵查及本院審理中之部分證詞，則有反覆矛盾之情，堪認
      渠等上開所述交付之57萬元係返還欠款及簽發之本票業經
      當場撕毀與行動自由未受控制云云，應係迴護被告之詞，
      不足採信。
（七）雖被告辯稱：伊只是事後幫忙處理乙○○涉有詐賭之事，
      並沒有和丁○○、許龍盛、陳耀慶、張健志等人有妨害自
      由及強盜之犯意聯絡。惟參諸上開說明，可知丁○○於無
      法向證人乙○○取得金錢後，旋即通知甲○○，嗣甲○○
      到場後，整個賠償過程中之主導者及其後收取金錢之人，
      即為被告本人，此亦據證人乙○○於本院證述：「當時是
      有叫甲○○來，而且金額多少也是由甲○○決定的，最後
      提到要不要還，也是由甲○○決定的，且最後票也是由他
      撕掉」等語（參見本院卷第136 頁）至明。綜觀被告在犯
      案過程中，均無庸親自動手或外出提領金錢，僅須在現場
      命他人從事相關行為，堪認其非但應與上開共犯間有妨害
      自由及強盜罪之犯意聯絡，且要係居於首腦地位無疑。
（八）衡諸證人乙○○在釣蝦場因賭博發生糾紛後，旋即遭丁○○、許龍盛、陳耀慶、張健志四人強行帶往鐵皮屋，非但
      行動自由受他人控制，且接續遭到多人持木棒、鐵管等物
      毆打成傷；而證人己○○抵達鐵皮屋後，除已見證人乙○○已血流滿面，又見乙○○遭到毆打，且自身除遭到毆打
      外，亦無法任意自行離去，均堪認其二人當時行動自由已
      遭到剝奪及因遭多人持兇器毆打而無法抗拒。是由證人己○○及乙○○二人，係均在行動自由受控制中，且係甫遭
      多人持鐵管、木棒毆打成傷後，即由共犯中之二人帶同由
      證人己○○前往銀行提領現金，且由證人己○○及乙○○
      當場簽發本票，均足認係渠等係因被告等人之強暴、脅迫
      行為，始無從抗拒始而為上開財物之交付。
（九）有關證人乙○○是否詐賭一事，業據證人乙○○明確否認
      ，而被告等人均無法提出可資憑信之證據，是被告所辯稱
      乙○○確有詐賭一事是否可採，本有疑義。況被告及共犯
      等人，對於因乙○○詐賭而輸之金額究竟有多少，彼此間
      均未能明確說明，且互有矛盾，而被告等人則係在無任何
      證據證明之下，強行要求證人乙○○及己○○應賠償高達
      300 萬元之「賠償」，進而強行取得57萬元現金及面額
      243 萬之本票，堪認被告等人應係憑藉乙○○有詐賭之糾
      紛，以為自己不法所有之圖，欲強取證人乙○○及己○○
      之財物。而被告及共犯等人強行妨害乙○○行動自由之際
      ，本係因高度懷疑乙○○詐賭，始強行要求乙○○一同前
      往鐵皮屋洽談賠償事宜，業如上述，是渠等於妨害乙○○
      行動自由之際，是否即有擄人取贖之意，未必無疑，基於
      罪疑有利於被告之原則，應認渠被告及共犯等人強行脅迫
      乙○○同行之際，並無擄人取贖之意。
（十）綜上所述，被告辯稱：伊沒有妨害乙○○及己○○之行動
      自由，且沒有要乙○○及己○○簽發本票云云，要屬卸責
      之詞，不足採信。本案事證業已明確，被告犯行洵堪認定
      ，應依法論科。
二、又所謂兇器，其種類並無限制，凡客觀上對人之生命、身體
    、安全構成威脅，具有危險性之兇器均屬之，且只需行為時
    攜此種具有危險性之兇器為已足，並不以攜帶之初有行兇之
    意圖為必要（最高法院79年臺上字第5253號判例可資參照）
    。經查，被告丁○○及陳耀慶所持之鐵管、木棒質地堅硬，
    客觀上足以危害人之生命身體，而若持塑膠管用以攻擊人體
    ，顯足以造成傷害，依社會通常觀念可供兇器使用之物至明
    。被告因詐賭爭議，強押乙○○至鐵皮屋，並將乙○○及己○○控制在該鐵皮屋內，剝奪其自由長達數小時之久，核其
    此部分所為，係犯刑法第302 條之剝奪行動自由罪；又被告
    於洽談賠償事宜過程中，利用妨害自由之行為繼續狀態，由
    其他同夥持兇器毆打被乙○○及己○○，致使不能抗拒，強
    逼己○○外出提款及命乙○○、己○○簽發本票而收取之，
    核其此部分所為，係犯則犯刑法第33 0條第1 項，而有同法
    第321 條第1 項第4 款、第3 款之結夥三人以上攜帶兇器強
    盜罪。被告基於同一犯意，強盜乙○○及己○○之財物，係
    在同一機會下接續多次強取動作，依社會正常通念，該等行
    為密接不可分離，應係單純一罪。併案部分與起訴犯罪事實
    完全同一，均在本院審理範疇，併此敘明。被告與丁○○、
    許龍盛、陳耀慶、張健志四人，就上開剝奪行動自由罪及加
    重強盜罪，均有犯意聯絡，並有行為分擔，均為共同正犯。
    按強盜罪以強暴、脅迫等方法，至使不能抗拒為構成要件之
    一，當然含有妨害被害人自由之性質，故犯強盜罪而有妨害
    被害人之自由時，是否另論以妨害自由罪名，應就行為人之
    全部犯罪行為實施過程加以觀察。倘妨害自由行為時，強盜
    行為尚未著手實施，可依其情形認為妨害自由、強盜犯罪間
    具有方法結果之牽連關係；若強盜犯行業已著手實施，則所
    為強暴、脅迫等非法方法剝奪被害人行動自由行為，應包括
    在強盜行為之內，無另行成立刑法第302 條第1 項之剝奪他
    人行動自由罪之餘地（最高法院91年度台上字第803 號、92
    年度台上字第2184號判決可資參照）。查本案被告所犯剝奪
    乙○○及己○○行動自由之犯行，本據公訴人於犯罪事實中
    載明，自在本院審理範疇，惟公訴人認被告於妨害自由之際
    ，即有強盜之故意，因而並未論及被告之剝奪行動自由。然
    被告於妨害自由之初並無強盜犯意，係於妨害自由行為中，
    始生利用剝奪行動自由行為犯強盜罪，業如上述，是被告此
    部分之剝奪行動自由行為，自應單獨論罪。被告先後剝奪乙○○及己○○行動自由之行為，時間緊接，手法相同，觸犯
    構成要件相同之罪名，顯係基於概括犯意而為之，屬連續犯
    ，應論以一罪，並加重其刑。另被告利用被害人在渠等剝奪
    行動自由中之行為繼續下，復由共犯故意加以毆打，係以妨
    害自由及傷害（已撤回告訴）之方式遂行其加重強盜之犯行
    ，所犯加重強盜罪及妨害自由罪間，有方法、結果之牽連關
    係，應從一重之加重強盜罪論處。爰審酌被告因賭博糾紛，
    卻不思以合法手段解決，竟先剝奪被害人之行動自由，復結
    夥三人以上攜帶兇器強盜他人財物，並致被害人受有傷害，
    嚴重危害社會治安，且其犯後飾詞否認犯行，尚無悔意，惟
    念其事後已與被害人和解，被害人並具狀撤回傷害告訴等一
    切情狀，酌情量處如主文所示之刑。至用以毆打乙○○、己○○之鐵管、木棒、塑膠管等物，不能證明為被告所有，且
    上開物品亦均未扣案，又非違禁物，為免執行之困難，爰均
    不宣告沒收之。
、不另為無罪及不受理之諭知
一、公訴意旨略以：被告甲○○於94年7 月13日凌晨，命丁○○
    等人押走乙○○後，即由丁○○、陳耀慶及張健志等人，分
    持鐵管、塑膠管等物，出手毆打乙○○，致乙○○共受有左
    側尺股骨折、左膝撕裂傷、左上肢及背部多處挫傷淤青、頭
    部外傷、右腕挫傷等傷害，且在洽談賠償金額期間，因乙○○自知恐需籌錢解決此事，遂於凌晨5 時20分許，撥打電話
    予其妻吳李麗觀，要其準備金錢，而丁○○、許龍盛、陳耀
    慶、張健志見狀，遂由渠等告知丙○○○籌30、50萬元，並
    以乙○○之手機向丙○○○恐嚇稱：不籌錢的話，乙○○就
    會沒命等語，致丙○○○心生畏懼，要求至早上銀行開門再
    處理，因認被告涉有刑法第277 條第1 項之傷害罪及第305
    條之恐嚇危害安全罪等語。
二、按前開傷害罪，依刑法第287 條前段之規定，須告訴乃論；
    告訴乃論之罪，告訴人於第一審辯論終結前，得撤回其告訴
    ；告訴經撤回者，法院應諭知不受理之判決，刑事訴訟法第
    238 條第1 項、第303 條第3 款分別定有明文。經查，本案
    被告於洽談賠償之際，確另有基於傷害之犯意出手毆打乙○○成傷之情業如上述，惟告訴人乙○○已於本院審理中撤回
    本件傷害告訴，有撤回告訴狀1 紙在卷可稽，依前開說明，
    此部分本應為不受理之諭知，惟因公訴人認此部分與前開論
    罪科刑部分有牽連犯之裁判上一罪關係，爰不另為不受理之
    諭知。
三、按共同正犯之應對全部事實負其責任者，以其有犯意聯絡之
    範圍內，始稱相當；且其具有共同犯罪之意思聯絡之事實，
    亦應依積極證據認定之（最高法院81年度台上字第5647號、
    83年度台上字第3701號、86台上字第1700號判決可資參照）
    。本案被告原係以強逼被害人乙○○到鐵皮屋內洽談詐賭賠
    償事宜等情，業如本院認定如上。又本院雖可憑卷內證據認
    定丁○○、許龍盛、陳耀慶、張健志等人，有在鐵皮屋內透
    過電話恐嚇丙○○○。惟於上開四人恐嚇丙○○○之際，被
    告並未在場，業據證人乙○○證述明確，而丙○○○係屬參
    與賭局以外之第三人，其他共犯對之加以恐嚇，是否係在被
    告與該等共犯之犯意聯絡內，是否在被告所得預見之範圍內
    ，尚非全然無疑。公訴人所舉證據尚不足以證明被告有此部
    分之恐嚇犯行，既不能證明被告有犯意聯絡及行為分擔，本
    應為無罪之諭知，惟應公訴人認此部分與上開論罪部分有牽
    連犯之一罪關係，爰不另為無罪之諭知。
據上論斷，應依刑事訴訟法第299 條第1 項前段，第56條、第30
2 條第1 項、第330 條第1 項、第55條，判決如主文。
本案經檢察官戊○○到庭執行職務。
中    華    民    國    95    年    5     月    11    日
               鳳山刑事第一庭  審判長法  官  陳志銘
                                     法  官  林芳華
                                     法  官  林勇如
以上正本證明與原本無異。
如不服本判決，應於收受送達後10日內向本院提出上訴書狀。
中    華    民    國    95    年    5     月    15    日
                                     書記官  吳俊達
刑法第302條第1項
私行拘禁或以其他非法方法，剝奪人之行動自由者，處 5 年以
下有期徒刑、拘役或 300 元以下罰金。
刑法第330條第1項
犯強盜罪而有第 321 條第 1 項各款情形之一者，處 7 年以上有
期徒刑。


司法院資訊處製作；財團法人民間司法改革基金會備份。
